【裁判字號】    95,重訴,174
【裁判日期】    951229
【裁判案由】    返還消費借貸款
【裁判全文】
臺灣新竹地方法院民事判決             95年度重訴字第174號
原      告  台灣中小企業銀行股份有限公司
法定代理人  庚○○
訴訟代理人  丙○○
被      告  丁○○即琍多商行
            琍多應用有限公司
法定代理人  丁○○
被      告  甲○○
                        5弄4.
            戊○○
            乙○○
                        號3樓.
            己○○
上列當事人間返還消費借貸款事件，本院於民國95年12月27日辯
論終結，判決如下：
    主  文
被告丁○○即琍多商行、被告乙○○、被告己○○應連帶給付原
告新台幣壹佰壹拾萬零陸仟玖佰壹拾元及自民國九十五年八月一
日起至清償日止，按年利率百分之七．七三計算之利息，暨自民
國九十五年九月二日起至清償日止，逾期六個月以內者，按上開
利率百分之十，逾期超過六個月者，按上開利率百分之二十計算
之違約金。
被告琍多應用有限公司、被告丁○○、被告甲○○、被告戊○○
應連帶給付原告新台幣貳佰拾捌萬陸仟壹佰玖拾元及自民國九
十五年八月十日起至清償日止，按年利率百分之六．八八計算之
利息，暨自民國九十五年九月十一日起至清償日止，逾期六個月
以內者，按上開利率百分之十，逾期超過六個月者，按上開利率
百分之二十計算之違約金。
被告丁○○、被告乙○○應連帶給付原告新台幣壹佰柒拾玖萬
仟柒佰貳拾壹元，及自民國九十五年八月十日起至清償日止，按
年利率百分之二．九七五計算之利息，暨自民國九十五年九月十
一日起至清償日止，逾期六個月以內者，按上開利率百分之十，
逾期超過六個月者，按上開利率百分之二十計算之違約金。
被告丁○○、被告乙○○應連帶給付原告新台幣貳佰伍拾柒萬柒
仟佰伍拾柒元，及自民國九十五年七月十日起至清償日止，按
年利率百分之二．六計算之利息，暨自民國九十五年八月十一日
起至清償日止，逾期六個月以內者，按上開利率百分之十，逾期
超過六個月者，按上開利率百分之二十計算之違約金。
原告其餘之訴駁回。
訴訟費用由被告丁○○即琍多商行、被告乙○○、被告己○○連
帶負擔百分之十四，被告琍多應用有限公司、被告丁○○、被告
甲○○、被告戊○○連帶負擔百分之三十，被告丁○○、被告乙○○連帶負擔百分之五十五，餘由原告負擔。
    事實及理由
甲、程序方面
    被告琍多應用有限公司、丁○○、甲○○、乙○○、己○○
    經合法通知，未於言詞辯論期日到場，核無民事訴訟法第38
    6條各款所列情形，爰依原告聲請，由其一造辯論而為判決
    。
乙、實體方面
一、原告主張：
（一）被告丁○○即琍多商行於民國94年1月31日邀同被告乙○○及己○○為連帶保證人向原告借款新台幣（下同）1,50
      0,000元，借款期間自94年1月31日起至99年1月31日止，
      借款利率按原告銀行基準利率加年利率4﹪機動計算，並
      自撥款日起，依年金法，按月攤還本息，如有遲延履行時
      ，除按遲延時利率支付遲延期間之利息外，自逾期之日起
      6 個月以內者另按遲延時利率百分之10，逾期6個月以上
      者，另按遲延利率百分之20加付違約金。
（二）被告琍多應用有限公司於94年6月8日邀同被告丁○○、甲○○及戊○○為連帶保證人向原告借款3,000,000元，借
      款期間自94年6月9日起至99年6月9日止，借款利率按原告
      銀行基準利率加年利率3.15﹪機動計算，並自撥款日起，
      依年金法，按月攤還本息，如有遲延履行時，除按遲延時
      利率支付遲延期間之利息外，自逾期之日起6個月以內者
      另按遲延時利率百分之10，逾期6個月以上者，另按遲延
      利率百分之20加付違約金。
（三）被告丁○○於94年12月6日邀同被告乙○○為連帶保證人
      向共原告借款4,480,000元，其中(1)1,840,000元部分，借
      款期間自94年12月9日起至112年12月24日止，借款利率按
      中華郵政股份有限公司二年期定儲金機動利率加1﹪計算
      ，政府補貼利率固定為年率0.25﹪，借款人實際支付利率
      按貸放利率減政府補貼利率計付，若政府不補貼利息，應
      追溯自政府不補貼利息之日起改按原告銀行當時定儲利率
      指數加2.75﹪計息；(2)2,640,000元部分，借款期間自94
      年12月9日起至114年12月9日止，借款利率自94年12月9日
      起至95年6月8日止，按年利率1.99﹪固定計息，自95年6
      月9日起則按原告銀行之定儲利率指數加計一定之年率機
      動計息，上開借款均約定自撥款日起，依年金法，按月攤
      還本息，如有遲延履行時，除按遲延時利率支付遲延期間
      之利息外，自逾期之日起6個月以內者另按遲延時利率百
      分之10，逾期6個月以上者，另按遲延利率百分之20加付
      違約金。
（四）嗣被告丁○○於95年10月13日業經票據交換所公告拒往，
      依授信約定書第15條第2款之約定，被告已喪失期限利益
      ，所有借款視為全部到期，爰依借據約定條款第4條、第5
      條、臺灣企銀房屋貸款契約條款第7條及民法第474條、第
      27 3條，主張被告等應連帶給付如附表一、二、三所示之
      款項。
二、被告方面：
    被告戊○○則以系爭借據上之姓名確為其所簽名，但簽名時
    並不知道係擔任連帶保證人，其不知連帶保證之意思，況錢
    並非其所借，其亦無財產可供清償等語置辯。被告琍多應用
    有限公司、丁○○、甲○○、乙○○、己○○則未於言詞辯
    論期日到場，亦未提出準備書狀作何聲明或陳述。
三、得心證之理由：
（一）原告主張之上開事實，業據其提出借據二紙、臺灣企銀房
      屋貸款契約二份、授信約定書八份、電腦查詢單為證，被
      告戊○○雖辯稱其不知連帶保證之意思、亦未擔任系爭
      3,000,000元借款之連帶保證人云云，惟查，被告戊○○
      確於系爭借據上簽名無訛，有該借據附卷可稽，且被告戊○○對於系爭借據上之簽名係其所為亦不爭執，而其於系
      爭借據連帶保證人欄簽名時，已20餘歲，衡情並非無知識
      之人，難認其於系爭借據連帶保證人欄簽名，對所需承擔
      之法律責任毫無知悉而無庸須負連帶保證責任，是其抗辯
      於法尚屬無據；其餘被告則經合法通知未於言詞辯論期日
      到場，亦未提出書狀作何聲明或陳述，自堪信原告之主張
      為真實。
（二）又兩造關於違約金係約定「逾期償還本金、利息或本息時
      ，按借款總餘額，自應償付日起，逾期在6個月以內部分
      照約定利率百分之10，逾期超過6個月部分照約定利率百
      分之20加付違約金。」、「如遲延還本或付息時，本金自
      到期日起，利息自付息日起，照應還款額，逾期在6個月
      （含）以內者，按本借款利率百分之10，逾期6個月以上
      者，就逾期超過6個月之部分，按本借款利率百分之20計
      付違約金。」，而兩造又約定利息係按月給付，則於被告
      未依約定時間繳納利息時，始構成違約，違約金方開始起
      算，兩造約定之利息既係按月給付，則被告應於計息滿一
      個月之隔日始有給付之義務，如未於該日給付始構成違約
      ，從而違約金起算日與利息起算日並非同一天，應係利息
      起算日之翌月隔日，故原告主張利息起算日與違約金起算
      日同一天並無理由。
（三）綜上，原告本於消費借貸及連帶保證之法律關係，訴請被
      告連帶清償如主文第一、二、三項所示金額、利息及違約
      金，即屬正當，應予准許，至逾此部分則無理由，應予駁
      回。
四、訴訟費用負擔之依據：民事訴訟法第79條、第85條第2項。
中    華    民    國    95    年    12    月    29    日
                  民事第一庭    法  官  林南薰
以上正本係照原本作成。
如對本判決上訴，須於判決送達後20日內向本院提出上訴狀。
中    華    民    國    95    年    12    月    29    日
                                書記官  蕭宛琴


司法院資訊處製作；財團法人民間司法改革基金會備份。
